臺灣高等法院臺南分院刑事判決　　　　 99年度上易字第683號
上　訴　人
即　被　告　洪一偉
上列上訴人因竊盜案件，不服臺灣嘉義地方法院九十九年度易字
第六四四號中華民國九十九年九月三十日第一審判決（起訴案號
：臺灣嘉義地方法院檢察署九十九年度偵字第五四六五、五五五
０號），提起上訴，本院判決如下：
    主  文
上訴駁回。
    事  實
一、洪一偉前因竊盜等案件，經臺灣嘉義地方法院以九十六年度
    朴簡字第三六一號判處有期徒刑四月、三月，並定其應執行
    刑為有期徒刑六月；復因施用第二級毒品案件，經同院以九
    十六年度朴簡字第三七八號判處有期徒刑六月；再因竊盜案
    件，經同院以九十六年度朴簡字第四一五號判處有期徒刑三
    月，上開案件經同院以九十七年度聲字第九四號裁定應執行
    有期徒刑一年七月確定，於民國九十九年三月一日縮刑期滿
    執行完畢。詎仍不知悔改，復意圖為自己不法之所有，先於
    九十九年六月二十日下午一時許，在嘉義縣朴子市崁後里崁
    後五七號前，見陳水和所有之車牌號碼ＭＦＱ─三五五號重
    型機車停放該處，鑰匙未拔除，乘機竊取該車，得手後，供
    己作為代步使用。再於同年月二十三日上午六時三十分許，
    在嘉義縣水上鄉粗溪村水上火車站前，以自備之鑰匙，竊取
    王佳葳所有之車牌號碼ＭＡ七─五三三號重型機車，得手後
    ，供己作為代步使用。
二、案經嘉義市政府警察局第一分局、嘉義縣警察局朴子分局報
    告臺灣嘉義地方法院檢察署檢察官偵查起訴。
    理    由
一、被告洪一偉於本院審理時，就被訴事實為有罪之陳述（見本
    院卷第三十八頁背面、四十七頁背面），且所犯係死刑、無
    期徒刑、最輕本刑為三年以上有期徒刑以外之罪，經本院告
    知簡式審判程序之旨，並聽取檢察官及被告之意見後，依刑
    事訴訟法第二百七十三條之一第一項之規定，裁定本件進行
    簡式審判程序（見本院卷第四十九頁背面），依刑事訴訟法
    第二百七十三條之二規定，不適用證據提示、交互詰問及傳
    聞法則有關證據能力限制等規定，首予敘明。
二、上開犯罪事實，業據被告洪一偉於原審及本院審理時坦承不
    諱（見原審卷第六十一、七十一頁；本院卷第三十八頁背面
    、四十七頁背面），核與被害人陳水和、王佳葳於警詢中指
    訴之情節相符，並有贓物認領保管單、嘉義縣警察局車輛協
    尋電腦輸入單、嘉義縣警察局車輛尋獲電腦輸入單、嘉義市
    政府警察局車輛尋獲電腦輸入單各一張、監視錄影翻拍照片
    九張、照片七張等附卷足憑。事證明確，被告犯行堪予認定
    。
三、被告於本院審理時固辯稱：伊於車牌號碼ＭＡ七─五三三號
    重型機車犯罪未發覺前，自首而接受裁判，應適用刑法第六
    十二條自首之規定減輕其刑等語；然查，證人即本案承辦警
    員程建中於本院審理時結證稱：「（是否派出所通知你們，
    被告供出行竊一部銀色機車，且你們轄區有失竊一部銀色機
    車，所以你們才比對？）被告騎乘的ＯＺＶ─八一三號機車
    是我們派出所轄區失竊的機車，我們在無線電上有聽到查獲
    該部失竊的銀色機車，手上又有竊嫌的照片，所以才會拿去
    比對，經過比對，就是被告無誤」。「（有無人通知你們？
    或有無人告訴你們被告供出一部銀色機車？）沒有，是我們
    主動查獲」等語（見本院卷第四十九頁）。被告對證人程建
    中上開證言亦表示無意見，足認上開車牌號碼ＭＡ七─五三
    三號重型機車，係員警自行查獲，並非被告自首而查獲，被
    告之抗辯，尚無足採。
四、核被告二次所為，均係犯刑法第三百二十條第一項之竊盜罪
    。被告所犯上開二罪，犯意各別，行為互異，時間區隔，應
    分論併罰。被告前因竊盜等案件，經臺灣嘉義地方法院以九
    十六年度朴簡字第三六一號判處有期徒刑四月、三月，並定
    其應執行刑為有期徒刑六月；復因施用第二級毒品案件，經
    同院以九十六年度朴簡字第三七八號判處有期徒刑六月；再
    因竊盜案件，經同院以九十六年度朴簡字第四一五號判處有
    期徒刑三月，上開案件經同院以九十七年度聲字第九四號裁
    定應執行有期徒刑一年七月確定。並於民國九十九年三月一
    日縮刑期滿執行完畢。有臺灣高等法院被告前案紀錄表一份
    在卷可參。其受徒刑之執行完畢後，五年以內故意再犯有期
    徒刑以上之罪，為累犯，均應依刑法第四十七條第一項規定
    加重其刑。
五、原審以被告犯罪事證明確，依上開法文論罪科刑，並審酌被
    告前有多次竊盜之犯罪紀錄，有臺灣嘉義地方法院檢察署刑
    案資料查註紀錄表及臺灣高等法院被告前案紀錄表各一份附
    卷可按，素行不佳，其迭為二次徒手竊盜犯行之手段，國中
    肄業之智識程度、之前做臨時粗工為業，犯後坦承犯行，態
    度尚佳等一切情狀，各量處有期徒刑七月、八月；並定其應
    執行有期徒刑一年二月，以示懲儆。併敘明起訴意旨求處有
    期徒刑二年，考量被告犯罪手段平和，所竊取之物品尚非十
    分貴重，依據比例原則加以衡量，猶嫌過重，故未採取。復
    以「十八歲以上之竊盜犯、贓物犯，有犯罪之習慣者，得於
    刑之執行前，令入勞動場所強制工作」，竊盜犯贓物犯保安
    處分條例第三條第一項定有明文。而保安處分係針對受處分
    人將來之危險性所為之處置，以達教化、治療之目的，為刑
    罰之補充制度。我國現行刑法採刑罰與保安處分雙軌制，係
    在維持行為責任之刑罰原則下，為協助行為人再社會化之功
    能，以及改善行為人潛在之危險性格，期能達成根治犯罪原
    因、預防犯罪之特別目的。是保安處分中之強制工作，旨在
    對嚴重職業性犯罪及欠缺正確工作觀念或無正常工作因而犯
    罪者，強制其從事勞動，學習一技之長及正確之謀生觀念，
    使其日後重返社會，能適應社會生活。竊盜犯贓物犯保安處
    分條例第三條第一項規定，即係本於保安處分應受比例原則
    之規範，使保安處分之宣告，與行為人所為行為之嚴重性、
    行為人所表現之危險性及對於行為人未來行為之期待性相當
    之意旨而制定，而由法院視行為人之危險性格，決定應否令
    入勞動處所強制工作，以達預防之目的。再者，所謂有犯罪
    之習慣者，指對於犯罪已為日常之惰性行為，至於所犯罪名
    為何，是否同一，並非所問。被告迭有類型殊異之犯罪，此
    有臺灣高等法院被告前案紀錄表一份在卷可稽，犯罪次數尤
    以竊盜為最，屢違禁令，不思悛誨，足徵其法敵對性格。又
    被告甫於九十九年三月二日日出監，於短短時日即又犯上開
    竊盜案，衡酌其自少年時期歷來即累累前科，反覆出入獄所
    ，亦可見其好逸惡勞浸漸懶惰成性而有犯罪習慣，且自由刑
    之監禁對其已無嚇阻犯罪之效果。復審酌被告尚有施用毒品
    之前科，難免除為籌措購買毒品之資金，進而加以竊盜，兩
    者業已交互影響形成惡性循環，此亦凸顯被告再犯之危險性
    格，茲綜合被告歷來行為之嚴重性、所表現之危險性及對其
    未來行為之期待性等情，依比例原則衡量結果，為矯正其不
    良習性，令其入勞動場所強制工作，以達教化與矯治目的，
    避免再以行竊方式圖得生活及施用毒品所需而能重返社會，
    依竊盜犯贓物犯保安處分條例第三條第一項、第四條及第五
    條第一項前段之規定，諭知於刑之執行前，令入勞動場所強
    制工作三年（原判決於第二罪宣告刑之下，贅述並應於刑之
    執行前，令入勞動場所強制工作參年），以資矯治，核其認
    事用法均無不合，量刑亦屬適當。上訴意旨略以：伊僅國中
    肄業，智識有限，曾因車禍致腦部受創、患有精神障礙、間
    歇失憶等情，長久以往，並有智能愈見缺陷，然仍繼續尋求
    工作維生，非原判決理由所稱係以竊盜為常業。又伊對犯行
    深感悔悟，懇請體諒尚有老父需要撫養，原判決量刑過重，
    請求撤銷改判並免除強制工作之諭知云云；惟查：(一)被告於
    竊得被害人陳永和所有機車後，因怕被路口監視器照到，所
    以以手遮住臉部一節，業於警詢時供承不諱（見嘉義縣警察
    局朴子分局卷三至四頁）。被告於竊得機車後，尚知避免被
    監視器拍到而以手遮臉，足認其精神正常，並無因車禍致腦
    部受創、患有精神障礙、間歇失憶而影響其精神智力。(二)按
    刑之輕重，係屬事實審法院得依職權自由裁量之事項，苟於
    量刑時，已依行為人之責任為基礎，並斟酌刑法第五十七條
    各款所指情狀，而未逾越法定範圍，又未濫用其職權，即不
    得遽指為違法。本件原審於量刑時，詳酌刑法第五十七條規
    定之事由，以被告甫經竊盜等案件執行完畢，即又為本案犯
    行，所為顯屬非是，惟斟酌其之智識程度、經濟狀況、犯案
    動機、被害財物之價值、及其犯後之態度等情，乃分別量處
    被告有期徒刑七月、八月，並定應執行有期徒刑一年二月。
    原審於定應執行刑亦予被告酌減刑期，被告所受之刑度並非
    偏重，從而原審之量刑既未逾越法定刑度，亦未濫用自由裁
    量之權限，自無從認原審量刑有所失當。(三)保安處分係針對
    受處分人將來之危險性所為之處置，以達教化、治療之目的
    ，為刑罰之補充制度。我國現行刑法採刑罰與保安處分雙軌
    制，係在維持行為責任之刑罰原則下，為協助行為人再社會
    化之功能，以及改善行為人潛在之危險性格，期能達成根治
    犯罪原因、預防犯罪之特別目的。是保安處分中之強制工作
    ，旨在對嚴重職業性犯罪及欠缺正確工作觀念或無正常工作
    因而犯罪者，強制其從事勞動，學習一技之長及正確之謀生
    觀念，使其日後重返社會，能適應社會生活。又竊盜犯贓物
    犯保安處分條例第三條第一項規定：十八歲以上之「竊盜犯
    」、贓物犯，有犯罪之習慣者，得於刑之執行前，令入勞動
    場所強制工作。另刑法第九十條第一項亦規定：有犯罪之習
    慣或因遊蕩或懶惰成習而犯罪者，得於刑之執行完畢或赦免
    後，令入勞動場所，強制工作。即均係本於保安處分應受比
    例原則之規範，使保安處分之宣告，與行為人所為行為之嚴
    重性、行為人所表現之危險性及對於行為人未來行為之期待
    性相當之意旨而制定，而由法院視行為人之危險性格，決定
    應否令入勞動處所強制工作，以達預防之目的。又所謂有犯
    罪之習慣者，指對於犯罪已為日常之惰性行為，至於所犯罪
    名為何，是否同一，並非所問。被告於本案犯行前，已有多
    次竊盜犯罪紀錄，甫出獄即再犯竊盜罪，顯見被告前經監獄
    矯正執行，並無成效，確有竊盜犯罪之習慣，對社會秩序、
    民眾權益，顯有危害，茲為矯治其惡習、培育其正確觀念、
    性格，俾其能於將來刑滿重返社會時，不再重蹈覆轍，並獲
    新生之必要。原審依同條例第三條第一項之規定，諭知於刑
    之執行前，令被告入勞動場所強制工作三年，亦無不當。被
    告上訴意旨泛稱「被告曾因車禍致腦部受創、患有精神障礙
    、間歇失憶等情，另有正當工作、更非以竊盜維生，請求予
    以重輕量刑並撤銷強制工作處分」云云，純係對原判決就刑
    之量定已詳予說明審酌之事項，漫為爭執，任意指摘原判決
    不當，為無理由，應予駁回。
六、據上論斷，應依刑事訴訟法第三百六十八條，判決如主文。
本案經檢察官謝錫和到庭執行職務。
中    華    民    國    100   年    1    月     5     日
                  刑事第二庭    審判長法  官  葉居正
                                      法  官  張桂美
                                      法  官  陳春長
以上正本證明與原本無異。
不得上訴。
                                      書記官  尤乃玉
中    華    民    國   100    年    1     月    5     日
附錄論罪法條全文：
中華民國刑法第320條
（普通竊盜罪、竊佔罪）
意圖為自己或第三人不法之所有，而竊取他人之動產者，為竊盜
罪，處5年以下有期徒刑、拘役或5百元以下罰金。
意圖為自己或第三人不法之利益，而竊佔他人之不動產者，依前
項之規定處斷。